臺灣高等法院臺中分院刑事判決　　　　　　　　九十一年度交上訴字第一七一一號
　　上　訴　人　乙○○
　　即　被　告
右上訴人因公共危險等案件，不服臺灣台中地方法院九十一年度交訴字第一三五號中
華民國九十一年八月二十一日第一審判決（起訴案號：臺灣台中地方法院檢察署九十
一年度偵字第六０九一號），提起上訴，本院判決如左：
      主  文
上訴駁回。
      事  實
一、乙○○於民國（下同）九十一年二月四日零晨三時三十分許，在其任職之ＫＴＶ
    酒店內與同事飲用高梁酒，至同日上午六時十五分許飲畢，明知其當時因服用酒
    類後已達不能安全駕駛汽車等動力交通工具之程度，竟仍執意欲自行駕駛其所有
    之車牌號碼ＳＺ─１９１３號自用小客車，返回臺中巿東成街三街二九六號六樓
    之二其住處。嗣乙○○即駕駛該部自用小客車沿臺中巿北屯路往東北方向行駛，
    於同日上午七時許，途經臺中巿北屯路與梅亭街口欲右轉北屯路十二巷時，應注
    意車前狀況並隨時採取必要之安全措施，且於右轉彎時應先顯示車輛前後之右邊
    方向燈，不得突然急速右轉，及在劃有分向限制線之路段不得駛入來車之車道內
    ，而當時該路段天候為晴、有日間自然光線、路面無障礙、視距良好，並無不能
    注意之情事，詎被告竟疏未注意車前狀況及顯示車輛前後之右邊方向燈，貿然急
    速右轉彎，並侵入來車道，且因其已不勝酒力而不能安全駕駛，致其上開自用小
    客車左前方撞及由丙○○○所騎之腳踏車左側及林桂英之左腳部，以致丙○○○
    受有左腓骨上端骨折之傷害。乙○○於肇事後雖曾下車查看，惟於發現丙○○○
    受有上開傷害後，非但未予以救助，竟反駕車急速逃離現場，適有台中巿政府環
    保局清潔人員梅鳳良目擊肇事經過，乃記下乙○○上開自用小客車之車號並報警
    處理，嗣於同日上七時三十分許，為警在其上開住處將其逮捕，並於同日上午八
    時五十八分對乙○○施以酒精濃度測試，測得乙○○酒後吐氣所含酒精成份每公
    升高達０‧九四亳克。
二、案經丙○○○訴由臺中巿警察局第二分局報請臺灣臺中地方法院檢察署檢察署檢
    察官偵查起訴。
      理  由
一、訊據上訴人即被告（以下簡稱為被告）乙○○坦承於前開時間有在其任職之ＫＴ
    Ｖ酒店內與同事飲用高梁酒至同日上午六時十五分許，其知當時其已達不能安全
    駕駛汽車等動力交通工具之程度，及嗣其曾駕駛上開自用小客車欲回其住處而經
    過上開處所，及目擊證人梅鳳良曾記下其車號而報警處理，嗣警方在其住所將其
    逮捕並對其施以酒測測出其酒後吐氣所含酒精成份每公升高達０‧九四亳克等事
    實不諱，惟矢口否認有肇事逃逸等犯行，並稱：伊當時係要轉彎，車速不可能過
    快，故不可能撞到告訴人丙○○○，係告訴人自己驚嚇倒地的。又告訴人倒地後
    伊有下車問告訴人有無受傷及要不要送去醫院，結果告訴人都未講話，且當時又
    有第三人（即梅鳳良）將告訴人扶起來，伊看沒怎樣始離開。另當天伊回家後有
    再喝很多杯高梁酒，故酒後吐氣所含酒精成份始會高達每公升０‧九四亳克云云
    。惟查右開犯罪事實迭據告訴人指訴綦詳，核與目擊證人梅鳳良證稱：「我是台
    中市環保局員工，每日上午七時至八時必須在北屯路與梅亭街口定點收運垃圾，
    當日（即九十一年二月四日）上午七時許，我車子停在北屯路親親戲院台階上，
    看見被告乙○○駕駛自用小客車由臺中巿北屯路轉入北屯路十二巷對向車道（即
    轉入北屯路十二巷後為逆向行駛），一轉過去後，被告小客車保險桿左側就碰到
    告訴人所騎乘之腳踏車，告訴人被撞之後就倒在水溝旁之臺階上，被告於下車查
    看告訴人之傷勢後，對告訴人說：『你有沒有怎樣，我送你去醫院』，而告訴人
    說：『年輕人你為何開車如此快，你也先扶我起來』，但被告沒有動作，竟對告
    訴人說『你不要再裝了，如你再裝我可要生氣，你要多少醫藥費我都賠，我已經
    醉了』，但告訴人似乎因疼痛而無法站立，被告即又對告訴人說：『不然怎樣都
    沒有關係，不然你叫警察來好了』，當時被告雖有說要把告訴人扶起來，但沒有
    扶，我便上前將告訴人扶起並欲打電話報警時，被告即駕車急駛而去」「我當時
    靠近被告有聞到酒味」「肇事者就是在庭之被告」各等語相符（見偵查卷第九頁
    反面至第十頁及第二十四頁反面至第二十五頁）。又告訴人確因上開車禍致受有
    左腓骨上端骨折之傷害，亦有診斷證明書影本一份在卷可稽。另被告經警方施以
    酒精濃度測試結果其酒後吐氣所含酒精成份每公升高達０‧九四亳克，亦有酒精
    濃度測試值一份附卷可按。此外復有臺中巿警察局舉發違反道路交通管理事件通
    知單影本二份、道路交通事故調查表一份及被告之上開自用小客車照片二張、告
    訴人所騎之上開腳踏車照片一張等附卷足憑。次按汽車行駛時，駕駛人應注意車
    前狀況並隨時採取必要之安全措施，於右轉彎時應先顯示車輛前後之右邊方向燈
    ，及在劃有分向限制線之路段不得駛入來車之車道內，道路交通安全規則第九十
    一條第一款、第九十四條第三項、第九十七條第二款分別定有明文，此為被告所
    應注意之事項，而肇事路段於肇事當時天候為晴、有日間自然光線、路面無障礙
    、視距良好，亦有上開道路交通事故調查表足按，並無不能注意之情事，詎被告
    竟應注意並能注意而疏未注意車前狀況及顯示車輛前後之右邊方向燈，貿然急速
    右轉彎，並侵入來車道，以致肇事，被告之行為自有過失。又被告之過失行為與
    告訴人之傷害間具有相當因果關係，是被告過失傷害之犯行堪以認定。第查刑法
    於八十八年四月二十一日經總統公布增訂第一百八十五條之三，將服用酒類不能
    安全駕駛動力交通工具而駕駛者，亦納入刑事處罰之範疇，該條規定並自同年月
    二十三日起生效，犯本條之罪係屬抽象危險犯，其立法目的在嚇阻酒後駕車，危
    害公眾安全及防止交通事故之發生，條文中所稱「不能安全駕駛動力交通工具」
    係屬不確定之法律概念，除衡之行為人駕車時飲用酒類之程度及血液中酒精含量
    之多寡外，並應參以行為人當時之精神狀態、駕馭車輛之情形及對於交通號誌或
    指揮之遵守能力，以資相佐，斷非徒以飲酒數量作為取決是否成罪之唯一標準，
    否則，個人酒量殊異，偶因特殊情狀致未達平日精神狀態者亦所在多有，欲以劃
    一標準遽為能否安全駕車或酒醉之論斷，誠屬難能，惟參考德國、美國之認定標
    準，駕駛人於呼氣中酒精濃度達每公升零點五五亳克以上者，肇事率為一般正常
    人之十倍，認為已達不能安全駕駛之標準，然在此標準以下之行為，如輔以其他
    客觀事實得作為不能安全駕駛之判斷時，亦屬之，法務部八十八年五月十八日（
    八八）法檢字第００一六六九號函亦採斯旨，有該函一份附卷可稽。本件被告肇
    事後經施以酒精濃度測試結果，其吐氣所含酒精成份每升高達０‧九四亳克，顯
    已超過標準甚多，且不勝酒力而肇事，足認被告駕車時確已達不能安全駕駛動力
    交通工具之程度無疑。至被告雖辯稱其當天回家後有再喝幾杯高梁酒，故酒精濃
    度測試值始會偏高云云，惟苟有其事，何以被告於警訊時未提出抗辯？況亦無證
    據證明被告於回其住家後有再喝幾杯高梁酒之事，是其此部分所辯，要無可採。
    矧查本件被告係撞及告訴人之腳踏車左側及左腳，且告訴人被撞倒地後即因而左
    腓骨上端骨折而無法站立，亦經告訴人陳明在卷（見偵查卷第七頁反面及第二十
    六頁），證人梅鳳良亦證稱：「告訴人似乎因疼痛而無法站立」等語，並有上開
    診斷證明書足按，被告既有下車查看，應不可能不知告訴人當時已因車禍而受傷
    甚明，被告辯稱其看告訴人並無受傷始離開云云，亦不足取。而刑法第一百八十
    五條之四之肇事逃逸罪，並不以被害人為無自救能力為必要，其立法目的在促使
    駕駛人於肇事後能對被害人即時救護，以減少死傷，本件被告肇事致告訴人受傷
    後，雖有下車查看，惟知悉告訴人受傷後，未予救護即逕行駕車逃離現場，其肇
    事逃逸之犯行亦堪以認定。綜上所述，足證被告上開所辯顯係飾卸之詞，不足採
    信，是罪證明確，其犯行堪以認定。
二、核被告所為，係犯刑法第一百八十五條之三之服用酒類致不能安全駕駛動力交通
    工具而駕駛罪、第二百八十四條第一項前段（原判決漏引前段）之普通過失傷害
    罪及第一百八十五條之四之肇事逃逸罪。至其所犯之上開三罪間，犯意各別，行
    為互異，應分論併罰。原審調查後適用刑法第一百八十五條之三、第一百八十五
    條之四、第二百八十四條第一項前段、第五十一條第五款、第四十一條第一項前
    段、第二項，罰金罰鍰提高標準條例第一條前段、第二條，並審酌被告於飲酒後
    已致不能安全駕駛之程度，竟罔顧他人生命、身體之安全，貿然駕車以致肇事，
    且肇事致告訴人受傷而未即時施予必要之救助即逕行駕車逃離現場，及犯後飾詞
    否認犯罪等一切情狀，分別量處被告服用酒類致不能安全駕駛動力交通工具而駕
    駛罪部分有期徒刑三月，普通過失傷害罪部分有期徒刑三月，肇事逃逸罪部分有
    期徒刑六月，並定其應執行刑為有期徒刑十一月，及諭知易科罰金之折算標準為
    以三百元折算一日，認事用法核無違誤，量刑亦妥適。被告上訴意旨否認有肇事
    逃逸之犯行及指摘原判決量刑過重，均無理由，應予駁回。
三、據上論結，應依刑事訴訟法第三百六十八條，判決如主文。
本案經檢察官甲○○到庭執行職務。
中      華      民      國      九十一      年    十    月    二十九    日
                                    臺灣高等法院臺中分院刑事第八庭
                                          審判長法  官  劉  榮  服
                                                法  官  黃  文  進
                                        法  官  陳  毓  秀
右正本證明與原本無異。
除肇事逃逸罪部分得上訴外，餘均不得上訴。
如不服本判決應於收受送達後十日內向本院提出上訴書狀，其未敘述上訴之理由者並
得於提起上訴後十日內向本院補提理由書（均須按他造當事人之人數附繕本）。
                                                書記官  陳  俞  豪
中      華      民      國      九十一   年       十      月     三十   日
附錄本案論罪科刑法條全文：
刑法第一百八十五條之三：
服用毒品、麻醉藥品、酒類或其他相類之物，不能安全駕駛動力交通工具而駕駛者，
處一年以下有期徒刑、拘役或三萬元以下罰金。
刑法第一百八十五條之四：
駕駛動力交通工具肇事，致人死傷而逃逸者，處六月以上五年以下有期徒刑。
刑法第二百八十四條第一項：
因過失傷害人者，處六月以下有期徒刑、拘役或五百元以下罰金，致重傷者，處一年
以下有期徒刑、拘役或五百元以下罰金。
                                                                        Ｉ
